【裁判字號】    97,簡上,135
【裁判日期】    980827
【裁判案由】    侵權行為損害賠償
【裁判全文】
臺灣臺南地方法院民事判決             97年度簡上字第135號
上  訴  人  丁○○
被上訴人    甲○○
上列當事人間請求侵權行為損害賠償事件，上訴人對於中華民國
97年6月20日臺灣臺南地方法院臺南簡易庭97年度南簡字第435號
第一審判決提起上訴，經本院於98年 8月13日言詞辯論終結，判
決如下：
    主  文
上訴駁回。
第二審訴訟費用新臺幣貳仟元由上訴人負擔。
    事  實  及  理  由
一、被上訴人聲明及陳述：
    (一)上訴人於民國96年10月15日 9時許，在其位於臺南市○區
      ○○路 3段41巷22號之住處三樓內，焚燒祭拜用之紙錢及
      線香，因疏未注意，未於火苗滅熄前即逕自離去。嗣於同
      日12時許，因紙錢悶燒、線香掉落而引發火災。上開火勢
      延燒至被上訴人居住使用之臺南市○區○○路 3段41巷24
      號住宅（此住宅位於被上訴人另一住宅即臺南市○區○○
      路 3段53巷17號之正後方，二門牌號碼之住宅相通），燒
      燬被上訴人所有之電風扇、日光燈、天花板、水管及部分
      鐵皮屋。上訴人因上開失火罪嫌，經臺灣臺南地方法院檢
      察署檢察官以97年度偵字第1163號為緩起訴處分。至於上
      開遭部分燒燬之鐵皮屋，被上訴人曾於91年間全部整修過
      ，當時是將石棉瓦改成鐵皮屋頂。被上訴人因上開火災而
      回復房屋原狀所支出之費用有如附表編號 1至20號由利泰
      土木包工業所承攬金額為新臺幣（下同）230,725元，另
      由原告購買如附表編號21號速拼紅花梨地板為8,340 元，
      上開費用共計239,065 元，至於其餘部分則因損失較小，
      故不另請求。為此，被上訴人爰依侵權行為之法律關係，
      請求上訴人賠償上開費用。
    (二)被上訴人依前揭法文規定，起訴請求：上訴人應給付被上
      訴人239,065元，及自起訴狀繕本送達翌日（即97年3月30
      日）起至清償日止，按年利率5%計算之利息。原審判決上
      訴人應給付被上訴人83,755 元，及自97年3月30日起至清
      償日止，按週年利率5%計算之利息，上訴人不服，提起本
      件上訴，並答辯聲明：求為駁回上訴。
二、上訴人聲明及陳述：
    (一)火災當時上訴人之房屋為石棉瓦造，被上訴人房屋則係以
      鐵皮加蓋，另三樓之裝潢係以磚塊施作。因上訴人與被上
      訴人共同壁部分只到二樓，失火後上訴人未至被上訴人房
      屋看過，被上訴人修理亦未告知上訴人。被上訴人實際所
      受損害小於其請求之金額，故上訴人僅願就被上訴人所受
      損害予以賠償。
    (二)被上訴人損失應以失火時被燒燬物品價值為準，而非以失
      火後重新整修所支付之費用為準。蓋整修之項目於失火時
      未必存在，整修所用材料之品質與失火時原有材料之品質
      亦未必相同，故原判決以失火後整修所支付之費用為準計
      算被上訴人之損失，實難令上訴人信服。上訴人非不願賠
      償被上訴人之損失，但原判決命上訴人賠償83,755元，上
      訴人實無力負擔，爰依法上訴。
    (三)上訴聲明：求為判決，原判決不利上訴人部分廢棄，上開
      廢棄部分被上訴人在第一審之訴駁回。
三、本件上訴人於96年10月15日 9時許，在其位於臺南市○區○
    ○路 3段41巷22號之住處三樓內，焚燒祭拜用之紙錢、線香
    後，因其疏未注意於火苗滅熄前即逕自離去，嗣於同日12時
    許，因紙錢悶燒、線香掉落而引發火災。火勢並延燒至被上
    訴人居住使用之臺南市○區○○路 3段41巷24號三樓住宅，
    燒毀被上訴人所有之電風扇、日光燈、天花板、水管及部分
    鐵皮屋，上訴人則因該失火罪嫌，經臺灣臺南地方法院檢察
    署檢察官以97年度偵字第1163號就上訴人為緩起訴處分之事
    實，有臺灣臺南地方法院檢察署檢察官97年度偵字第1163號
    緩起訴處分書附於原審卷可稽（原審卷第38頁），並經本院
    調閱該偵查卷宗核閱無訛，復為兩造所不爭執，自堪信為真
    實。下列事項經兩造協議後，列為爭執要點，爰作為本件判
    決所應審究之範圍（本審卷第69、100頁）：
    (一)被上訴人因96年10月15日中午12時許火災所受損害之修復
      項目為何？
    (二)上開修復費用為若干？
四、茲就上開兩造爭執事項，分述本院得心證理由如下：
    (一)1.如附表編號 1至20號所示之品名為承包商利泰土木包工
        業負責人乙○○所開具之事實，此據證人乙○○具結後
        證述在卷（原審卷第54頁第10行），復有工程估價單及
        領據附於原審卷可按（本審卷第39、40頁）。證人乙○
        ○復證述：「（問：火災前之三樓裝潢是否也是你承作
        ？）是我承作，在91年我有承作全棟裝潢…。」（原審
        卷第54頁第13 、14行）、 「（問：編號12、13、14的
        事項原本被上訴人的房屋並沒有，是發生火災才予以製
        作的嗎？）本來沒有，發生火災才補上去的。」、「（
        問：編號 1至11、15至20所為施工部分是原本火災之前
        就有的品項嗎？）是的，原本就有的。」、「（問：為
        何要重新施作？）因為有部分燒焦了，所以才重新施作
        。」、「（問：燒焦的物品之前是否你所施作的裝潢？
        ）是的。」、「（問：燒焦的該等物品全部都在91年的
        時候你所施作的嗎？）是的。」等語（本審卷第34頁、
        35頁），揆之證人乙○○為土木包工業之負責人，此觀
        上開工程估價單上有關「利泰土木包工業」章戳自明，
        是其自有施作如附表編號 1至20號能力，而其既經具結
        在卷，益可擔保上開證詞之正確性。再者，證人乙○○
        前揭有關施工之情節，亦核與證人李蔡淑女所證述：「
        （問：你是否曾經到當庭的被上訴人甲○○家中作工作
        ？）有的。」、「（問：做何工作？）火災後黑黑的裝
        潢、烤漆板、電線，將那些已燒燬的東西拆卸並搬走。
        」、「（問：何人叫你去工作的？）我的老闆乙○○。
        」、「（問：你是到被上訴人甲○○的家中幾樓施工？
        ）三樓。」（本審卷第71頁、72頁）等語相符，是證人
        乙○○前揭證詞，自可採信。上訴人泛言否認有如附表
        編號 1至20號施工項目，已不可採信。被上訴人就此所
        為主張，核屬可採。
      2.再者，上訴人所有臺南市○○路○段41巷22號上開建物
        ，包括二樓前面（即南向）及二樓往三樓樓梯及三樓鐵
        厝，均有燒燬之痕跡，目前上訴人僅就三樓頂鐵厝部分
        修繕完畢，其餘三樓地板、房間隔間及鄰右20、24號相
        隔之磚造牆壁均未修繕，仍有燒燬薰黑之痕跡。三樓前
        面作佛廳，中間房間，後面為未使用廚房，上訴人所有
        之22號建物與被上訴人所有之24號建物中間有薄木板及
        石綿瓦相隔，再以磚牆作為二建物隔間。經勘驗二建物
        之木板、石綿瓦隔間均有被燒燬薰黑現象。另上訴人所
        有海安路三段41巷24號住宅三樓，目前天花板均重新以
        裝潢木板裝潢，只有留6060公分寬維修孔，可自一鐵
        梯爬上，看到三樓頂鐵厝鐵臺部分。而三樓後方鐵材，
        不銹鋼排水管有燒過之痕跡及發炮棉亦有被火薰黑之痕
        跡等情，此據原審法官於97年5月7日至現場勘驗屬實，
        製有勘驗筆錄在卷可稽（原審卷第53頁、55頁）。再參
        諸上訴人於96年10月15日 9時許，在其位於臺南市○區
        ○○路 3段41巷22號之住處三樓內，焚燒祭拜用之紙錢
        、線香後於火苗滅熄前即逕自離去，嗣於同日12時許，
        因紙錢悶燒、線香掉落而引發火災。火勢並延燒至被上
        訴人居住使用之臺南市○區○○路 3段41巷24號三樓住
        宅之事實，有如前述。揆之被上訴人亦已提出火災後其
        上開住宅經火燒燬或薰黑相片附卷可查（原審卷第 4頁
        至第37頁），復提出火災後修復前後對照相片在卷足稽
        （原審卷第72頁至第81頁），可見前揭火災確有延燒至
        被上訴人之上開住宅三樓，並燒燬或薰黑該住宅內相關
        之裝潢、設備，應屬明確。是由上情觀之，益足佐證，
        證人乙○○上開證述內容，核與事實無違，確可採信，
        已無庸疑。
      3.其次，如附表編號12、13、14號所示之品名施工為被上
        訴人住宅於火災發生前所無，係於火災生後才補行施作
        ，至於附表編號 1至11號、15號至20號所示品名施工乃
        係原本火災之前，該住宅即有，因為上開火災部分燒焦
        ，才重新施作等情，已據證人乙○○前揭證述在卷。而
        如附表編號21號速拼式紅花梨地板為被上訴人自行向特
        力屋所購買之材料，此有該發票附卷可查（原審卷第41
        頁）。則證人乙○○既證述如附表編號18、19號粗面地
        板（含架高）、舖地板面板工資為原本火災之前該住宅
        即有，因為上開火災部分燒焦，才重新施作等情，有如
        前述。是用以舖設之編號21號速拼式紅花梨地板，自核
        屬原本火災之前該住宅即有，因為上開火災部分燒焦，
        才重新施作，應無疑義。綜前所述，被上訴人上開住宅
        於火災前已有之設備、裝潢因前揭火災而燒燬或薰黑，
        致應修復者，僅為附表編號 1至11號、15號至21號所示
        品名而已，被上訴人此部分主張，洵屬有據，自屬可採
        。上訴人空言否認，不足為信。至於附表編號12、13、
        14號所示之品名施工既為被上訴人住宅於火災發生前所
        無，有如前述，自核非因該火災所應修復項目，此部分
        被訴人之主張，核屬無據，上訴人就此所為辯解，應屬
        可採。
      4.按「因故意或過失不法侵害他人之權利者，負損害賠償
        責任。」、「不法毀損他人之物者，被害人得請求賠償
        其物因毀損所減少之價額。」、「負損害賠償責任者，
        除法律另有規定或契約另有訂定外，應回復他方損害發
        生前之原狀，債權人並得請求支付回復原狀所必要之費
        用，以代回復原狀。」民法第184條第1項前段、第 196
        條、第213條第1、3項分別定有明文。 本件上訴人過失
        引發火災，並延燒至被上訴人所有之上開住宅，被上訴
        人請求上訴人應負損害賠償責任，依上開法文說明，即
        屬有據。而被上訴人上開住宅於火災前已有之設備、裝
        潢因前揭火災而燒燬或薰黑，致應修復者，為附表編號
        1至11號、 15號至21號所示品名，亦有如上述，是被上
        訴人依上開法文規定，請求上訴人支付附表編號 1至11
        號、15號至21號所示品名之回復原狀所必要之費用，以
        代回復原狀，亦屬有據至明。
    (二)按物被毀損時，被害人除得依民法第 196條請求賠償外，
      並不排除民法第 213條至第215條之適用，而依民法第196
      條請求賠償物被毀損所減少之價額，得以修復費用為估定
      之標準，但以必要者為限，例如修理材料以新品換舊品，
      應予折舊等（最高法院77年度第 9次民事庭會議決議參照
      ）。本件如附表編號 1至11號、15號至21號所示之品名，
      其材料零件合計為91,552 元，工資則合計為126,963元之
      事實，有該估價單、發票附卷可查（本審卷第78頁、原審
      卷第40頁）。是本件姑不論上開零件部分，被上訴人所得
      請求，應按前揭說明予以折舊計算後，始得請求上訴人賠
      償損害，單就工資部分126,963 元，被上訴人已得依前揭
      法文規定，請求上訴人如數賠償，已無疑義。換言之，本
      件被上訴人至少得向上訴人請求賠償126,963 元，要屬當
      然。
五、綜上所述，被上訴人依民法侵權行為法則，得請求上訴人賠
    償損害即回復原狀所必要之費用至少為126,963 元，其並就
    所得請求之金額，按法定利率請求自起訴狀繕本送達上訴人
    翌日（即97年3月30日）起，至清償日止，按年息5％計算之
    法定遲延利息，亦屬有據，為有理由，應予准許。原審於命
    上訴人應給付被上訴人83,755 元，及自97年3月30日起至清
    償日止，按週年利率5%計算利息範圍內之判決，並依職權為
    假執行之宣告，於法已無不合。上訴意旨指摘原判決不當，
    求予廢棄改判另為有利於已之判決，自無理由，應予駁回。
六、另按法院為終局判決時，應依職權為訴訟費用之裁判，民事
    訴訟法第87條第1項定有明文。查本件第二審訴訟費用2,000
    元（第二審裁判費為1,500元＋證人丙○○日費及旅費500元
    ＝2,000元）， 本院爰依職權確定上開訴訟費用由敗訴之上
    訴人負擔。
七、本件事證已臻明確，兩造其餘攻擊防禦方法及舉證，對判決
    結果已不生影響，爰不一一論述，併此敘明。
八、據上論結，本件上訴為無理由，依民事訴訟法第436條之1第
    3項、第449條第1項、第78條、第87條第1項，判決如主文。
中    華    民    國    98    年    8     月    27    日
                  民事第三庭    審判長法  官  高榮宏
                                      法  官  蔡雅惠
                                      法  官  王漢章
以上正本證明與原本無異。
本判決不得上訴。
中    華    民    國    98    年    8     月    27    日
                                      書記官  林木村
附表：
┌──┬─────┬─────┬─────────────┐
│編號│品      名│金      額│備考                      │
├──┼─────┼─────┼─────────────┤
│ 1  │盛餘鋁鋅板│11,600元  │材料5,520元、工資6,080元  │
│    │0.52pu拆前│          │                          │
├──┼─────┼─────┼─────────────┤
│ 2  │盛餘鋁鋅板│12,325元  │材料5,865元、工資6,460元  │
│    │0.52pu拆後│          │                          │
├──┼─────┼─────┼─────────────┤
│ 3  │包角      │3,600元   │材料1,908元、工資1,692元  │
├──┼─────┼─────┼─────────────┤
│ 4  │中直      │1,800元   │材料954元、工資846元      │
├──┼─────┼─────┼─────────────┤
│ 5  │高低防水3 │5,400元   │材料3,060元、工資2,340元  │
│    │尺料      │          │                          │
├──┼─────┼─────┼─────────────┤
│ 6  │pc透明    │4,500元   │材料3,060元、工資1,440元  │
├──┼─────┼─────┼─────────────┤
│ 7  │前後水管新│1,400元   │材料500元、工資900元      │
│    │做        │          │                          │
├──┼─────┼─────┼─────────────┤
│ 8  │吊車      │4,000元   │工資4,000元               │
├──┼─────┼─────┼─────────────┤
│ 9  │油漆      │26,000元  │材料3,900元、工資22,100元 │
├──┼─────┼─────┼─────────────┤
│ 10 │鋁板天花板│18,000元  │材料9,700元、工資8,300元  │
│    │（96+44） │          │                          │
│    │＊400     │          │                          │
├──┼─────┼─────┼─────────────┤
│ 11 │水電材料及│16,000元  │材料7,100元、工資8,900元  │
│    │工資      │          │                          │
├──┼─────┼─────┼─────────────┤
│ 12 │泥工（1大1│5,550元   │                          │
│    │小工）    │          │                          │
├──┼─────┼─────┼─────────────┤
│ 13 │粗工      │12,000元  │                          │
├──┼─────┼─────┼─────────────┤
│ 14 │水泥、沙、│3,000元   │                          │
│    │磚        │          │                          │
├──┼─────┼─────┼─────────────┤
│ 15 │廢棄物清運│3,500元   │工資3,500元               │
├──┼─────┼─────┼─────────────┤
│ 16 │前臥平釘天│26,250元  │材料9,135元、工資17,115元 │
│    │花板      │          │                          │
├──┼─────┼─────┼─────────────┤
│ 17 │線板（每支│14,000元  │材料6,860元、工資7,140元  │
│    │長8尺）   │          │                          │
├──┼─────┼─────┼─────────────┤
│ 18 │粗面地板（│28,050元  │材料19,125元、工資8,925元 │
│    │含架高）  │          │                          │
├──┼─────┼─────┼─────────────┤
│ 19 │舖地板面板│15,000元  │工資15,000元              │
│    │工資      │          │                          │
├──┼─────┼─────┼─────────────┤
│ 20 │中區平釘天│18,750元  │材料6,525元、工資12,225元 │
│    │花板      │          │                          │
├──┼─────┼─────┼─────────────┤
│ 21 │速拼式紅花│8,340元   │材料8,340元               │
│    │梨地板    │          │                          │
├──┴─────┴─────┴─────────────┤
│編號1至11號及編號15至21號材料合計91,552元，工資合計126,9│
│63 元                                                   │
└────────────────────────────┘


司法院資訊處製作；財團法人民間司法改革基金會備份。
